臺灣花蓮地方法院交通事件裁定　　　　100年度交聲字第243號
原處分機關　交通公路總局臺北區監理所花蓮監理站
法定代理人　林富英
異　議　人　黃鳳蓮
上列異議人即受處分人因違反道路交通管理處罰條例案件，對於
交通部公路總局臺北區監理所花蓮監理站於民國100年8月15日所
為之處分（原處分案號：花監違字第裁44-P00000000號），聲明
異議，本院裁定如下：
    主      文
原處分撤銷。
黃鳳蓮汽車駕駛人，駕駛汽車經測試檢定酒精濃度超過規定標準
，記違規點數伍點，並應接受道路交通安全講習。
    理      由
一、原處分意旨略以：異議人即受處分人黃鳳蓮經警舉發於民國
    99年3月23日23時48分許，因酒後駕駛車號RAA-919號輕型機
    車，沿花蓮市○○路由南往北方向行駛，嗣因其騎車摔倒在
    地而為警攔查，並測量其呼氣酒精濃度測試值達0.67毫克，
    原處分機關乃依道路交通管理處罰條例第35條第1項第1款、
    第68條第 2項等規定，於100年8月15日，裁處異議人罰鍰新
    臺幣（下同）45,000元，記違規點數 5點，並應參加道路交
    通安全講習，罰鍰限於100年9月14日前繳納，另講習日期由
    辦理講習機關另行通知。一年內違規點數共達六點以上或再
    次應受吊扣駕照者，併依原違反本條例應受吊扣駕照處分規
    定，吊扣其駕駛執照。
二、異議意旨則以：異議人已因酒駕違反公共危險罪，案經臺灣
    花蓮地方法院檢察署檢察官為緩起訴處分，期間為 1年，並
    服義務勞務70小時，緩起訴已於100年7月25日期滿，並接受
    勞動服務70小時執行完畢在案，依道路交通管理處罰條例第
    35條第1項第 1款規定，需繳納罰緩，吊扣駕駛執照12個月，
    以及參加道路交通安全講習，惟依行政罰法第26條一行為不
    二罰原則，異議人已依刑事法律接受處罰，緩起訴 1年以及
    服義勞務70小時，因此不應再接受行政處罰，請求撤銷行政
    裁罰之罰鍰。此外因駕駛輕型機車違規，且同時擁有普通重
    型機車及普通小型車駕駛執照，請求撤銷吊扣普通重型機車
    駕駛執照等語。
三、經查：
(一)異議人對於本件酒後駕車之事實並不爭執，且有舉發違反道
    路交通管理事件通知單影本 1紙在卷可憑；又異議人同一飲
    酒駕車之行為，因同時觸犯刑法第185條之3之公共危險罪，
    業經臺灣花蓮地方法院檢察署檢察官於 99年6月30日，以99
    年度偵字第1806號為緩起訴處分，於 99年7月26日確定，緩
    起訴期間為 1年，異議人並已依緩起訴處分，書立悔過書，
    並向該署指定之政府機關、政府機構、行政法人、社區或其
    他符合公益目的之機構或團體提供70小時義務勞務等情，有
    上開緩起訴處分書、臺灣花蓮地方法院檢察署檢察官執行緩
    起訴處分命令通知書及臺灣高等法院被告前案紀錄表各 1份
    在卷可稽，是異議人因本件同一酒醉駕車之違規行為，經原
    處分機關予以裁罰，並經檢察官為緩起訴處分之事實，首堪
    確認。
(二)按汽車駕駛人飲用酒類後其吐氣所含酒精濃度超過每公升0.
    25毫克（MG/L）者，不得駕車。又汽車駕駛人，駕駛汽車經
    測試檢定有酒精濃度超過規定標準之情形者，處15,000元以
    上60,000元以下罰鍰，並當場移置保管該汽車及吊扣其駕駛
    執照1年；因而肇事致人受傷者，並吊扣其駕駛執照2年；致
    人重傷或死亡者，吊銷其駕駛執照，並不得再考領；又領有
    汽車駕駛執照之汽車駕駛人，除駕駛聯結車、大客車、大貨
    車外之非其駕駛執照種類之車輛，違反本條例及道路交通安
    全規則之規定，應受吊扣駕駛執照情形時，無因而肇事致人
    受傷或重傷者，記違規點數五點。但一年內違規點數共達六
    點以上或再次應受吊扣駕駛執照情形者，併依原違反本條例
    應受吊扣駕駛執照處分規定，吊扣其駕駛執照。道路交通安
    全規則第114條第2款、道路交通管理處罰條例第35條第 1項
    第1款、第68條第2項分別定有明文。
(三)又行政罰法第26條第 1項規定：「一行為同時觸犯刑事法律
    及違反行政法上義務規定者，依刑事法律處罰之。但其行為
    應處以其他種類行政罰或得沒入之物而未經法院宣告沒收者
    ，亦得裁處之。」，同條第 2項則規定：「前項行為如經不
    起訴處分或為無罪、免訴、不受理、不付審理之裁判確定者
    ，得依違反行政法上義務規定裁處之。」究其立法目的，一
    行為同時觸犯刑事法律及違反行政法上義務規定時，由於刑
    罰與行政罰同屬對不法行為之制裁，而刑罰之懲罰作用較強
    ，故依刑事法律處罰，即足資警惕時，實無一事二罰再處行
    政罰之必要，且刑事法律處罰，由法院依法定程式為之，較
    符合正當法律秩序，應予優先適用，但罰鍰以外之沒入或其
    他種類行政罰，因兼具維護公共秩序之作用，為達行政目的
    ，行政機關仍得併予裁處。於酒後駕車而涉犯醉態駕駛之公
    共危險罪，經檢察官為緩起訴處分並命駕駛人向公益團體捐
    款或向指定之機構或團體提供義務勞務者，駕駛人係履行檢
    察官為緩起訴處分命令，此等命令名義上雖非刑罰，但仍是
    一種特殊的處遇措施，造成駕駛人之財產減少或義務增加，
    性質上亦屬干預人民自由之處分，與刑事制裁無異，實質上
    應認係刑事處罰。是檢察官為緩起訴處分並命向指定之機構
    或團體提供義務勞務者，雖非刑法所定刑罰之種類，然已對
    異議人名譽、心理產生相當制約並影響被告之自由等權利，
    揆諸前揭之規定及說明，上開緩起訴處分已產生實質刑罰效
    果，應實質該當行政罰法第26條第 1項之「依刑事法律」之
    處罰效果，而非不起訴處分甚明。且異議人本件酒後駕駛車
    輛之行為經檢察官所為之緩起訴處分期間為1年，確定日為9
    9年7月26日，則該緩起訴期間期滿日為100年7月25日，是上
    開緩起訴處分之緩起訴期間迄今業已期滿，異議人嗣後即無
    因該緩起訴處分恐遭撤銷而再受刑事追訴處罰之危險。據此
    ，異議人既已依緩起訴處分，向指定之處所提供70小時之義
    務勞務，而實質上產生行政罰法第26條第 1項之「依刑事法
    律」之處罰效果，則原處分機關依法自不得再對異議人裁處
    罰鍰。
(四)又本件異議人領有普通重型機車駕駛執照，受處分人於99年
    3月 23日為本件違規行為時，係以所領有之普通重型機車駕
    駛執照駕駛非其駕駛執照種類之普通輕型機車，則其本件酒
    後駕車之違規行為，揆諸前揭法條說明，原應受吊扣駕駛執
    照之處分，即應改依修正施行後道路交通管理處罰條例第68
    條第2項規定裁處記違規點數5點，是原處分機關所為裁處記
    違規點數 5點，核屬依法有據，並未有如異議人所述有吊扣
    駕駛執照之裁決部分云云，異議人請求撤銷吊扣普通重型機
    車駕駛執照，所執容有誤會，併予說明。
四、因酒後駕駛汽車僅有一個交通違規行為，而且有關處罰效果
    之罰鍰、吊扣駕照（或記違規點數）及施以道路交通安全講
    習等與該交通違規行為是否存在均無從分離。法院審理時應
    先確定受處分人是否確有交通違規行為事實，再決定原處分
    機關所適用之法律有無錯誤。從而，異議人於聲明異議狀雖
    僅記載就其中某部分處罰聲明異議，其餘部分並未提及，惟
    與其交通違規行為是否存在既無從分離，法院自應予以審理
    。否則，如法院審理結果，認其交通違規行為不存在，則僅
    能將原處分關於其中某部分處罰予以撤銷改判，其餘部分因
    認未經聲明異議而確定，致生無交通違規行為，而遭處罰之
    不合理現象。又聲明異議，屬一種司法救濟途徑，由法院審
    查異議人所涉之違規事實是否成立，及原處分所適用之法條
    是否正確、裁罰是否適當，因法院負有司法審查之作用，對
    原處分違法或失當時，應自為處分，亦即法院應一併撤銷原
    處分，並自為裁罰，就罰鍰、吊扣駕照（或記違規點數）及
    施以道路安全講習等處罰重新諭知，以期適法（臺灣高等法
    院暨所屬法院98年法律座談會刑事類提案第23號、99年法律
    座談會刑事類提案第37號之審查意見及研討結果意旨參照）
    。
五、綜上所述，原處分機關於異議人上開緩起訴期間屆滿而已具
    有實質確定力後，逕對異議人就上開酒後駕車行為裁處罰鍰
    ，依前開說明意旨，與上述行政罰法第26條第1項前段之「
    一事不二罰」原則有違，難謂適法，異議人此部分之異議有
    理由，應予撤銷並諭知不罰；至於原處分有關記違規點數 5
    點以及施以道路交通安全講習之管制罰部分，性質與罰鍰不
    同，且兼具維護公共秩序及預防將來再犯危險之作用，為達
    行政目的，行政機關仍得併予裁處，是該部分之處分並無違
    法或不當之處，此部分異議為無理由，應予駁回；且本件酒
    後駕車係一個交通違規行為，罰鍰與記違規點數及施以接受
    道路交通安全講習部分，均無從區分，故應由本院將原處分
    撤銷，另為裁定如主文第 2項所示，以資適法。
六、據上論斷，應依道路交通事件處理辦法第19條前段，裁定如
    主文。
中    華    民    國   100    年    8     月    29    日
                  交通法庭      法  官  劉柏駿
以上正本證明與原本無異。
如不服本裁定應於送達後5日內向本院提出抗告狀。
中    華    民    國   100    年    8     月    29    日
                                書記官